臺灣高等法院刑事判決
上　訴　人　臺灣桃園地方法院檢察署檢察官
被　　　告　乙○○
上列上訴人因被告偽證案件，不服臺灣桃園地方法院93年度訴字
第1680號，中華民國94年1月31 日第一審判決（起訴案號：臺灣
桃園地方法院檢察署93年度偵字第4590號），提起上訴，本院判
決如下：
    主  文
原判決撤銷。
乙○○證人於執行審判職務之公署審判時，於案情有重要關係之
事項，供前具結，而為虛偽陳述，處有期徒刑貳月。
    事  實
一、乙○○曾因違反毒品危害防制條例案件，經臺灣桃園地方法
    院92年訴字第1183號判決有期徒刑一年，於民國（下同）93
    年12月16日縮短刑期出監（後述犯行在此之前，不構成累犯
    ）。
二、乙○○與甲○○係兄妹關係，緣甲○○於民國91年11月間，
    販賣第1 級毒品海洛因予盧世勛，並收受盧世勛因犯罪所得
    之摩托羅拉牌Ｖ66型，序號000000000000000 號行動電話一
    支之贓物為代價，經警方以贓物罪嫌，將乙○○及甲○○ 2
    人移送臺灣桃園地方法院檢察署偵辦後，乙○○於該署內勤
    檢察官偵訊時，先以被告之身分陳稱上開手機係甲○○所交
    付使用，乙○○因收受贓物罪嫌不足，獲不起訴處分確定。
    嗣後甲○○經該署檢察官另以違反毒品危害防制條例案件為
    由，以91年度偵字第21422 號提起公訴，詎乙○○在其被移
    送之贓物犯行獲不起訴處分後，事後為迴護其胞兄甲○○所
    涉販賣毒品之重罪，竟在臺灣桃園地方法院92年度訴緝字第
    108號甲○○違反毒品危害防制條例案件，於92年12月4日，
    在該院刑事第五法庭，審理關於甲○○是否曾有交付上開手
    機？對於甲○○涉嫌販賣毒品之案情有重要關係之事項時，
    經承辦法官告知得拒絕證言，乙○○表示要作證，並以證人
    身分具結稱：「91年11月17日中午盧世勛來找我，、、、我
    看他手機沒有帶走，我心裡想說把他坳起來，但是過幾天警
    察來找我說那個手機是被搶來的，問我手機係哪裡來的，因
    為在我家搜到（毒品）吸食工具，所以我就說手機是我哥哥
    給我」、「我都推給我哥哥」云云，於執行審判職務之公署
    審判時，於案情有重要關係之事項，供前具結，而為虛偽陳
    述。
三、案經臺灣桃園地方法院檢察署檢察官自動檢舉偵查起訴。
    理  由
一、被告乙○○先於臺灣桃園地方法院檢察署91年偵字第 21422
    號案件檢察官偵查中以被告身分陳稱：手機係哥哥甲○○所
    交付等語，其後該署檢察官以被告乙○○雖收受前開手機，
    然於收受之初並未由甲○○告知手機來源，因而認乙○○犯
    罪嫌疑不足為不起訴處分後，並將乙○○之兄甲○○以販賣
    第一級毒品之罪名提起公訴，由臺灣桃園地方法院92年度訴
    緝字第108 號甲○○違反毒品危害防制條例案件審理，被告
    乙○○於該案 92年12月4日審理時，以證人身分至該院第五
    法庭應訊，經法官告以得拒絕證言，但乙○○表示要作證，
    並具結，其後於庭訊中由辯護人進行主詰問，訊問乙○○手
    機如何取得時，被告乙○○明知手機係甲○○所交付，仍基
    於兄妹親情，虛偽證述略稱：「91年11月17日中午盧世勛來
    找我，、、、我看他手機沒有帶走，我心裡想說把他坳起來
    ，但是過幾天警察來找我說那個手機是被搶來的，問我手機
    係哪裡來的，因為在我家搜到（毒品）吸食工具，所以我就
    說手機是我哥哥給我」、「我都推給我哥哥」云云等節，業
    據被告乙○○自承在卷，並經本院核閱前開卷宗核對無誤。
    又本院 94年4月19日調查時，經當庭播放向臺灣桃園地方法
    院所調取之光碟錄音帶，顯示該案承辦法官有告知被告乙○
    ○因與甲○○係兄妹關係，可以拒絕證言，且被告乙○○表
    示願意作證，審判長命被告乙○○具結作證並稱不實證言須
    負偽證之責，被告乙○○對此並無異議。且有原審更正後之
    94 年12月4日之審判筆錄，在卷可稽（見本院卷第22頁、第
    49頁）。且臺灣桃園地方法院法官於93年2月4日，92年訴緝
    字第108 號被告甲○○涉犯毒品危害防制條例案件審理中，
    當庭勘驗甲○○、乙○○之母姚阿美，於92年11月20日、同
    年月28日兩次前往桃園女子監獄與乙○○會面之光碟錄音記
    錄時，該錄音內容顯示：「乙○○問：他（甲○○）怎麼不
    寫信給我？」、「王母即姚阿美答：他（甲○○）說不要說
    他，他什麼都不知道、、、」、「乙○○問：之前被抓的時
    候，哥哥（甲○○）說是他啊，就說是他拿（手機）給我的
    ，那現在？」、「王母答：那不能這樣講，那就不要講他，
    現在不能講他、、、」、「乙○○答：我就說（盧世勛）來
    找哥哥，、、、，拿手機來借錢，可是我沒錢，哥哥也不在
    ，不知道幹嘛他就跑掉，、、、手機就留在我們家，我想他
    會回來拿，就幫他收起來、、、」、「王母答：這樣比較好
    聽。」、「乙○○答：對阿，、、、而且若（警察）問我說
    ，為什麼說手機是我哥哥給我的，我就跟他說是因為「兩粒
    」（即盧世勛綽號）是來找我哥哥的，可是哥哥不在，、、
    、我就說我哥根本不知道這件事，我就說手機從頭到尾就我
    一個人拿、、、」等語，有臺灣桃園地方法院92年訴緝字第
    108號影卷筆錄可稽（見偵字第4590號卷第41 頁）。足認被
    告於檢察官偵訊時所述，手機係哥哥甲○○所交付等語一節
    非虛，則被告於臺灣桃園地方法院審理甲○○違反毒品危害
    防制條例一案時，所為證述「手機是盧世勛沒有帶走，我都
    把它推給我哥哥」，自係虛偽不實，此亦足佐證被告於本院
    之自白與事實相符，被告偽證之犯行足堪認定。
二、核被告所為，係犯刑法第168 條之偽證罪。被告雖自白偽證
    之犯行。惟臺灣桃園地方法院審理甲○○違反毒品危害防制
    條例一案（92年訴緝字第108號），於93年2月18日判決甲○
    ○有期徒刑二年，甲○○雖提起上訴，但於93年5月28 日撤
    回上訴，此有甲○○之前科資料在卷足憑（見偵字第4590號
    卷第15頁）。被告於本案檢察官偵查中，並未到庭，被告於
    原審93年11月12日審理時猶否認偽證（見原審卷第23頁），
    至94年1月18 日該院再度審理時，被告始承認偽證（見原審
    卷第42頁），時在甲○○違反毒品危害防制條例一案判決確
    定之後，則被告雖自白偽證，亦無刑法第172 條減輕或免除
    其刑規定之適用。原審未及詳究，遽以上開甲○○毒品案，
    被告作証時法官未告知得拒絕証言為由，而為無罪之判決，
    容有未洽，檢察官提起上訴，指摘原審判決不當，為有理由
    ，應由本院將原審判決撤銷改判。審酌被告犯罪之動機、目
    的、所生危害及被告犯後坦承偽證之態度等一切情狀，量處
    如主文所示之刑。又被告已有事實欄所載前科，被判處有期
    徒刑，依法不得宣告緩刑，併此明。
據上論結，應依刑事訴訟法第369條第1項前段、第364條、第299
條第1項前段，刑法第168條，判決如主文。
本案經檢察官鄭富銘到庭執行職務。
中　   華　   民　  國　　94　　年　　8　　月　　10 　日
                    刑事第十四庭審判長法  官  張連財
                                      法  官  周占春
                                      法  官  林明俊
以上正本證明與原本無異。
如不服本判決，應於收受送達後十日內向本院提出上訴書狀，其
未敘述上訴之理由者並得於提起上訴後十日內向本院補提理由書
（均須按他造當事人之人數附繕本）。
                                      書記官  蕭進忠
中　　華　　民　　國　　94　　年　　8 　　月　　15　　日
附錄：本案論罪科刑法條全文
刑法第168條
於執行審判職務之公署審判時，或於檢察官偵查時，證人、鑑定
人、通譯於案情有重要關係之事項，供前或供後具結，而為虛偽
陳述者，處七年以下有期徒刑。
